臺灣新北地方法院刑事判決　　　　　 109年度簡上字第1049號
上　訴　人　
即　被　告　施建良



　　　　　　李承叡



上列被告因妨害自由案件，不服本院民國109 年9 月7 日109 年
度簡字第3881號刑事簡易判決，提起上訴（原聲請簡易判決處刑
案號：109 年度少連偵字第52號），本院管轄第二審合議庭判決
如下：
    主  文
上訴駁回。
    事  實
一、乙○○、甲○○與丙○○為朋友，3 人於民國108 年3 月28
    日20時25分許，駕車經過新北市○○區○○路00號處所前之
    行人穿越道，因故與丁○○及其母親戊○○發生糾紛，乙○○、甲○○、丙○○夥同同車之少年詹○穎（90年5 月生）
    及其他不詳身份之成年人數人，竟共同基於強制之犯意聯絡
    ，彼等將丁○○與其母親戊○○包圍至少5-10分鐘，要求丁○○向乙○○道歉，妨害丁○○與戊○○行使離開現場之權
    利，嗣後因丁○○之母親戊○○代丁○○道歉後，乙○○、
    甲○○與丙○○方同意丁○○與戊○○離開現場。
二、案經新北市政府警察局蘆洲分局報告臺灣新北地方檢察署檢
    察官聲請簡易判決處刑。
    理  由
壹、證據能力：
    按被告以外之人於審判外之陳述，雖不符刑事訴訟法第159
    條之1 至第159 條之4 之規定，而經當事人於審判程序同意
    作為證據，法院審酌該言詞陳述或書面陳述作成時之情況，
    認為適當者，亦得為證據；當事人、代理人或辯護人於法院
    調查證據時，知有刑事訴訟法第159 條第1 項不得為證據之
    情形，而未於言詞辯論終結前聲明異議者，視為有前項之同
    意，刑事訴訟法第159 條之5 第1 項、第2 項定有明文，經
    查，本判決下列所引用之被告以外之人於審判外之陳述，業
    經本院於審理中依法定程序調查，且檢察官、被告丙○○與
    乙○○2 人迄本院言詞辯論終結前均未聲明異議，被告丙○○並在本院準備程序中表示對於證據能力沒有意見等語（見
    本院簡上卷「下稱本院卷」第66頁），本院審酌上開證據資
    料製作時之情況，尚無違法不當及證明力明顯過低之瑕疵，
    認為以之作為證據應屬適當，爰依刑事訴訟法第159 條之5
    規定，認前揭證據資料均有證據能力。
貳、實體方面：
一、認定犯罪事實所憑之證據及理由：
  ㈠被告丙○○與乙○○2 人對於下情均不爭執（見本院卷第60
    至61頁、第66頁）：
  ⒈乙○○、甲○○與丙○○為朋友，3 人於民國108 年3 月28
    日20時25分許，駕車經過新北市○○區○○路00號處所前之
    行人穿越道，與丁○○及其母親戊○○發生糾紛。
  ⒉乙○○、甲○○與丙○○三人，夥同同車之少年詹○穎（
    90年5 月生）及其他不詳身份之成年人共約7 、8 人將丁○○與其母親戊○○包圍5-10分鐘，要求丁○○向乙○○道歉
    。
  ⒊嗣後因丁○○之母親戊○○代丁○○道歉後，乙○○、甲○○與丙○○方同意丁○○與戊○○離開現場。
  ㈡訊據被告2 人矢口否認有何強制犯行，被告乙○○辯稱：「
    我沒有強迫他一定要道歉，我只是希望他跟我道歉，他沒有
    道歉，我也沒有說什麼，我也是當場走了，我對我的行為真
    的很不好意思。他媽媽有說對不起，我最後也沒有說什麼就
    走了，只是我們這邊有人好像在罵他們。我們這樣讓他們不
    能走差不多5 到10分鐘，我認為他們沒有道歉的義務。」等
    語；被告丙○○辯稱：「我當時隨後下車是勸阻我們那些同
    伴離開」云云（見本院卷第60頁、第66頁）。
  ㈢惟查：
  ⒈丁○○及其母親戊○○如何於108 年3 月28日20時25分許，
    行經新北市○○區○○路00號處所前之行人穿越道一半時，
    被乙○○、甲○○與丙○○等人所駕駛二部自小客車左轉中
    之藍黑色那台自小客車差點撞到，丁○○急忙拍打車門想要
    提醒彼等，彼等與友人停車下來，並夥同同車之少年詹○穎
    （90年5 月生）及其他不詳身份之成年人數人將丁○○與其
    母親戊○○包圍不讓後者離開等情，業經證人即被害人丁○○在警詢中證述明確（見偵查卷第53至57頁）。
  ⒉況乙○○、丙○○與甲○○為朋友，3 人如何於108 年3 月
    28日20時25分許，駕車經過新北市○○區○○路00號處所前
    之行人穿越道，因故與丁○○及其母親戊○○發生糾紛，乙○○、丙○○與甲○○3 人，夥同同車之少年詹○穎及其他
    不詳身份之成年人共約5 、6 人將丁○○與其母親戊○○包
    圍，不讓彼等離開大約「20分鐘」左右，亦經證人即共同被
    告甲○○在偵查中具結證述在卷（見偵查卷第127 至131 頁
    ）。足徵被告乙○○、丙○○與甲○○等人包圍被害人丁○○與其母戊○○，不讓彼等離開現場之時間非短，甚至依證
    人即共同被告甲○○所證達到20分鐘左右。
  ⒊再被告乙○○在本院準備程序中亦供稱：「我沒有強迫他一
    定要道歉，我只是希望他跟我道歉，他沒有道歉，我也沒有
    說什麼，我也是當場走了，我對我的行為真的很不好意思。
    他媽媽有說對不起，我最後也沒有說什麼就走了，只是我們
    這邊有人好像在罵他們。我們這樣讓他們不能走差不多5 到
    10分鐘，我認為他們沒有道歉的義務。」等語（見本院卷第
    60頁）。足見被告乙○○亦承認不讓丁○○與其母戊○○離
    開現場大約5 到10分鐘，且亦自承丁○○與其母戊○○並無
    向被告等人道歉的義務。顯見其已該當妨害被害人離開現場
    權利之強制罪之構成要件，其上訴辯稱此行為尚與強制罪構
    成要件不符云云（見本院卷第9 頁），委無足取。
  ⒋抑且，被告丙○○在偵查中經檢察官質以：「是否有在108.
    3.28日20時25分與乙○○、甲○○在蘆洲區中正路81號發生
    行車糾紛？」時，其供稱：「是。當時我坐乙○○的車上，
    我們綠燈左轉，要轉過去時剛好有行人要過，嚇到行人，該
    行人就踹了乙○○的車，我們就下車，一開始我們是想要他
    們母子說道歉，踹我們的車子是兒子，乙○○、甲○○、我
    、詹○○、偕民東約7 至8 人就一起把他們圍起來，要求他
    們道歉，講話確實有比較大聲，但至於講什麼我忘記了，他
    們母子倆確實無法離開，大概圍了10分鐘，我就跟在場的人
    說算了趕快離開，詹○○就朝被害人的後腦杓以拳頭打2 下
    ，被害人的媽媽一直跟我們道歉，後來我覺得媽媽已經道歉
    就算了，我們就各自上車離開。」等語（見偵查卷第141 至
    142 頁）。況其在偵查中亦向檢察官承認有限制被害人行動
    自由而涉及強制罪之情（見偵查卷第142 頁），從被告丙○○前開供述中可知，其有參與包圍被害人丁○○與其母親戊○○，不讓彼等離去大約10分鐘，顯見其已該當強制罪之構
    成要件，其上訴辯稱並未犯罪，只是要勸阻同伴離開云云，
    顯與事實不符，並不足採。
  ㈢綜上，被告2 人犯行事證明確，應予依法論科。
二、論罪：
  ㈠查被告行為後，刑法第304 條已於108 年12月27日修正生效
    ，惟此次修正，僅係將相關刑法分則條文中之罰金刑依刑法
    施行法第1 條之1 第2 項之罰金刑提高標準加以通盤換算後
    之結果，實質上不生有利或不利被告之影響，爰逕行適用修
    正後之規定。
  ㈡核被告乙○○與丙○○2 人所為，均係犯刑法第304 條第1
    項之強制罪。被告乙○○、丙○○、甲○○（按其業經原審
    判決有罪，未上訴）與少年詹○穎（90年5 月生）及其他不
    詳身份之成年人數人，就上開強制犯行，有犯意聯絡及行為
    分擔，為共同正犯。另被告乙○○，丙○○與少年詹○穎共
    同實施犯罪，應依兒童及少年福利與權益保障法第112 條第
    1 項前段規定，加重其刑至二分之一。被告等人以一行為對
    於被害人丁○○與其母戊○○為強制犯行，係一行為觸犯2
    強制罪，屬於想像競合犯，應依刑法第55條之規定，從一重
    之強制罪處斷。
三、維持原判決及駁回被告上訴之理由：
  ㈠原審以被告2 人共同犯強制罪之犯行事證明確，適用刑事訴
    訟法第449 條第1 項前段、第3 項、第454 條第2 項，兒童
    及少年福利與權益保障法第112 條第1 項前段，刑法第28條
    、第304 條第1 項、第41條第1 項前段，刑法施行法第1 條
    之1 第1 項等規定，並審酌被告遇事不思循合法方式解決而
    為本案強制行為，實有不該，再被告迄未與被害人達成和解
    賠償損害，兼衡其等之素行、智識程度、職業、家庭經濟狀
    況、犯罪動機、目的、手段及犯後態度等一切情狀，分別量
    處拘役20日，並均諭知如易科罰金以新臺幣1000元折算1 日
    ，其認事用法均無違誤，量刑亦屬妥適，應予維持。至原判
    決固未論及想像競合犯，惟此等微瑕在本判決中予以補正即
    可，亦予敘明。
  ㈡被告上訴固執前詞主張其等無罪云云，惟其等上訴所執之詞
    業經本院詳予逐一駁斥如前，從而，其等此部分上訴並無理
    由。至於被告主張丁○○之母親有表示此係誤會等語，本院
    亦通知被害人丁○○與其母親戊○○到庭，戊○○以書狀表
    示：「丁○○目前尚在日本求學無法返國出席，不要再面對
    這事情人與事，我們原諒被告一時衝動，不再追究也祈許給
    予被告年輕人一個自新機會（對社會有所貢獻，孝順父母）
    。」，此有陳報狀在卷足憑（見本院卷第53頁），且因此被
    害人丁○○與其母親戊○○亦均未到庭，本院考量戊○○縱
    有上述表示，然被告2 人在本院準備程序中並未坦承犯行，
    甚至被告丙○○在偵查中本來是坦承犯行（見偵查卷第141
    至142 頁），但上訴後矢口否認犯行，難認其等有真實的悔
    意，本院審酌再三，因被告包圍被害人2 人至少5 至10分鐘
    ，時間非短，衡情案發當時對於被害人2 人心理應有一定之
    不良影響等情，因認原審量刑並未有何明顯失出失入之情形
    ，本應予以尊重。是其等上訴為無理由，應予駁回。
四、被告2 人經本院合法傳喚，無正當理由未於審判期日到庭，
    爰依刑事訴訟法第455 條之1 第3 項準用同法第371 條規定
    ，不待其等陳述，逕以一造辯論而為判決。
據上論斷，應依刑事訴訟法第455 之1 第1 項、第3 項、第368
條、第371 條，判決如主文。
本案經檢察官周懿君聲請簡易判決處刑，於被告提起上訴後，由
檢察官顏汝羽、陳盈錦在本審到庭實行公訴。
中    華    民    國  110     年    10    月    26    日
 
                   刑事第二庭   審判長法  官  許必奇
 
                                      法  官  洪珮婷
 
                                      法  官  劉芳菁
 
以上正本證明與原本無異。
本判決不得上訴。
                                      書記官  陳秀慧
中    華    民    國  110     年    10    月    27    日
附錄本案論罪科刑法條全文：
中華民國刑法第304條
以強暴、脅迫使人行無義務之事或妨害人行使權利者，處三年以
下有期徒刑、拘役或九千元以下罰金。
前項之未遂犯罰之。